臺灣宜蘭地方法院民事判決　　　　　　100年度家訴更字第1號
原　　　告　吳定豐
訴訟代理人　余鑑昌律師
被　　　告　黃玲華
上列當事人間請求分配剩餘財產等事件，經臺灣高等法院100年
度家抗字第21號民事裁定發回更審，本院於民國100年11月17日
言詞辯論終結，判決如下：
    主  文
原告之訴及假執行之聲請均駁回。
訴訟費用由原告負擔。
    事實及理由
一、原告未於言詞辯論期日到場，核無民事訴訟法第386條所列
    各款情形，爰依被告之聲請，由其一造辯論而為判決。
二、按訴狀送達後，原告不得將原訴變更或追加他訴，但基礎事
    實同一、擴張或減縮應受判決事項之聲明者，不在此限，民
    事訴訟法第255條第1項第2、3款分別定有明文。查本件原告
    於訴訟進行中，其訴之聲明由「被告應給付原告新臺幣270
    萬違約金，暨將剩餘財產：宜蘭市○○路253號1樓之2號房
    屋（價值約300萬），過戶原告名下（過戶費由被告負擔）
    」，變更並減縮為「被告應給付原告300萬元，及自民事起
    訴狀繕本送達被告翌日起至清償日止，按年息百分之五計算
    之利息」。核其請求之基礎事實同一，且為減縮應受判決事
    項之聲明，揆諸前揭法條規定，應認原告訴之變更及減縮，
    係屬合法，應予准許。
三、原告未於最後言詞辯論期日到場，據其以前書狀及到場所為
    主張略謂：兩造於民國97年9月24日協議離婚，爰依法訴請
    分配兩造夫妻剩餘財產，請求被告應給付原告300萬元等語
    ，並聲明：(一)被告應給付原告300萬元，及自民事起訴狀繕
    本送達被告翌日起至清償日止，按年息百分之五計算之利息
    。(二)願供擔保請准宣告假執行。
四、被告則以：兩造夫妻剩餘財產分配，業經本院於99年4月23
    日以99年度移調字第21號調解成立。依99年度移調字第21號
    調解筆錄（下稱系爭調解筆錄）之目的、涵括過去以往之協
    議書及系爭調解筆錄之內容等情觀之，足證原告應已據棄夫
    妻剩餘財產分配請求權。因此，原告竟又對被告依民法第
    1030之1夫妻剩餘財產分配請求權提起本件訴訟，即屬無理
    由等語，資為抗辯，並聲明：原告之訴駁回。
五、經查：
  (一)原告主張兩造於97年9月24日協議離婚登記，並於99年4月23
    日就轉讓有限公司出資等事項，以本院99年度移調字第21號
    成立調解等節，有戶籍謄本及系爭調解筆錄在卷足按，且為
    兩造所不爭，堪信為真實。
  (二)原告復主張依民法第1030條之1規定，被告應給付原告300萬
    元，然為被告所否認，並以前詞置辯。是本件首應審究者厥
    為：兩造是否已經就夫妻剩餘財產之分配一事，於本院99年
    度移調字第21號調解過程中達成共識而成立和解，並記載於
    該調解筆錄之內容中？即原告請求就夫妻剩餘財產為分配，
    有無理由？茲論述如下：
  1.按稱和解者，謂當事人約定，互相讓步，以終止爭執或防止
    爭執發生之契約。又和解有使當事人所拋棄之權利消滅及使
    當事人取得和解契約所訂明權利之效力，民法第736條、第7
    37條定有明文。又按和解契約成立，兩造當事人即均應受該
    契約之拘束，縱使一造因而受不利益之結果，亦不得事後翻
    異，更就和解前之法律關係再行主張，最高法院19年上字第
    1964號判例意旨足資參照。
  2.查兩造前於原告請求被告轉讓有限公司出資額之民事訴訟中
    ，除就轉讓定豐營造有限公司出資額一事成立調解外，已就
    夫妻離婚後剩餘財產之分配一事，連同所涉民事訴訟事件、
    民事執行事件、刑事案件、票據糾紛及未成年子女撫養費等
    項，成立訴訟外和解，並一併記載於系爭調解筆錄之情，業
    經證人即參與系爭調解過程之陳倉富結證稱：「（98年3月5
    日被告與原告簽訂協議書，是基於分配剩餘財產而簽訂，而
    雙方經協議後由被告給付原告300萬元？）是的。在99年移
    調21號調解過程中，雙方是這樣認知沒錯。」、「（兩造為
    何在99年移調21號調解筆錄第一項約定，兩造同意於98年3
    月5日簽訂協議書全部，合意溯及失其效力？）兩造之前所
    簽訂98年3月5日協議書，是當時被告與原告在離婚後就夫妻
    關係存續中的財產及子女扶養部分，作一個分配協議，依照
    該協議被告應支付300萬元，有給付票款及現金，其餘279萬
    元簽發本票，雙方也曾經在98年5月8日就營造股份有限公司
    股權部分也有簽訂協議書，當時被告有簽發一張本票500萬
    元給原告，另簽發一張新台幣300萬元的本票，依照協議書
    記載簽發這二張本票，後來原告就把合計1079萬元的本票拿
    去裁定，被告有向法院聲請確認1079萬元的本票債權不存在
    ，原告也另就股份出資部分請求轉讓（即本院99年度訴字第
    11號民事事件），當時經由法官勸諭雙方達成和解，和解內
    容，就雙方所簽訂如調解書第一項所載之協議書等全部爭議
    ，全部消滅，成立該調解書內容的權利義務關係（即99移調
    21號）」、「（99年度移調21號第一項所列兩造曾經簽訂的
    書面的爭議事項，兩造在調解的時候均同意以99年度移調字
    第21號作為和解的內容？）是的，因為99年度移調字第21號
    調解書第三至八項部分，就雙方所有的訴訟部分都是由雙方
    撤回，所持有本票也都返還，也需要配合辦理公司大小章的
    交付，未成年子女扶養部分改由被告負擔，營造公司名下車
    輛移轉問題，公司名下其他標的以外全部解決。」、「（在
    98年3月5日被告簽發給原告一、（二）至（五）的本票，是
    否就是99年度移調21號第六項所載，附件98年度司票字第36
    9號民事裁定附表的1、2、4、5所列的本票？）是的。」、
    「（為什麼99年度移調字第21號調解書第二項約定被告要給
    原告200萬元？）經雙方就夫妻剩餘財產分配、子女扶養、
    公司股權等全部爭議，協議結果就是由被告給付原告新臺幣
    200萬元。」、「（99年度移調字第21號調解書第九點所列
    的一切事件，在調解過程中雙方有無共識，是包括所有訴訟
    事件及第一項所列雙方有爭議的事項而簽訂協議書的部分？
    ）包括訴訟事件及有爭議協議而簽訂協議書的部分，我還記
    得原告說他不要囉唆，所有爭議一次解決，他一口價要多少
    ，價格也是經由雙方協商很久才定了200萬元。」等語屬實
    （見本院卷第56-58頁），而原告於更審前亦到庭自陳：系
    爭調解筆錄中，第1項、第6項及第8項所涉財產，均為兩造
    婚姻存續期間所生之婚後財產等語無訛。再參以系爭調解筆
    錄第6項所載附件（即本院98年度司票字第369號民事裁定）
    之附表所示編號1、2、4、5號本票，確實是被告依兩造前於
    98年3月5日就分配夫妻剩餘財產所簽訂之協議書，而簽發予
    原告面額各為29萬元、100萬元、80萬元、70萬元之4紙本票
    ；第7項乃關於兩造所生未成年子女至成年期間之扶養費用
    負擔事項；第9項則載明：同意兩造至99年4月23日調解成立
    前所涉之一切事件，除調解成立範圍外，其餘請求權均拋棄
    等節觀之，益徵證人陳倉富前述證述可採，兩造就夫妻剩餘
    財產分配一事，已於本院99年度移調字第21號成立訴訟外和
    解甚明。此外，並有系爭調解筆錄1份及兩造分別於98年5月
    8日、同年3月5日簽訂之協議書共3份附卷可考（見本院家訴
    卷第6-11頁、家訴更卷第61-67頁）。準此，縱使原告事後
    認為其所為讓步對其造成不利益，然如上述，兩造既已就夫
    妻剩餘財產分配一事，因當事人雙方意思表示合致而成立和
    解，即應受該和解契約之拘束，不得更就和解前之法律關係
    再行主張。
六、從而，原告依民法第1030條之1規定，請求被告給付300萬元
    及自起訴狀繕本送達翌日起至清償日止，按週年利率百分之
    五計算之利息，尚屬無據，應予駁回。其假執行之聲請亦失
    所附麗，應併予駁回。
七、據上論結，本件原告之訴為無理由，依民事訴訟法第385條
    第1項、第78條，判決如主文。
中    華    民    國   100    年    12    月    1     日
                  臺灣宜蘭地方法院家事法庭
                      法  官  陳映佐
以上正本與原本無異。
如不服本判決，應於收受送達後20日之不變期間內，向本院提出
上訴狀（應附繕本）。
中    華    民    國   100    年    12    月    1     日
                      書記官  邱美龍